最高法院刑事判決　　　　　　九十四年度台上字第六五七五號
　　上　訴　人　甲○○
　　　　　　　　　　　　巷8號.
　　　　　　　　　　　　巷11.
上列上訴人因違反毒品危害防制條例案件，不服台灣高等法院中
華民國九十二年三月十八日第二審判決（九十一年度上訴字第三
八七二號，起訴案號：台灣桃園地方法院檢察署九十年度偵字第
九四一０號），提起上訴，本院判決如下：
    主  文
原判決撤銷，發回台灣高等法院。
    理  由
本件原判決認定上訴人甲○○明知海洛因係毒品危害防制條例第
二條第二項第一款規定之第一級毒品，亦屬行政院依懲治走私條
例第二條第四項所公告之「管制物品項目及其數額」命令甲項第
四款規定之管制進口物品，竟與其兄顧建屏及一位姓名不詳之泰
國籍成年男子共同基於運輸及私運海洛因進口之犯意聯絡，於民
國九十年六月七日，由該泰國籍男子將塑膠袋裝之海洛因粉末四
包，以膠帶及紗布分別綁在上訴人前腰及左右大腿，再以衣褲遮
蔽後，由上訴人自泰國曼谷搭機運抵桃園中正國際機場，嗣於同
日十七時五十分許，在機場入境綠線檯十五號檯前為財政部台北
關稅局關員發覺其走路有異樣而查獲，並扣得海洛因四包（合計
淨重七一五點四四公克，包裝重三四點五二公克），及顧建屏所
有欲供聯絡交付毒品之用之行動電話一支等情，並以第一審量刑
過重，因而撤銷第一審之判決，改判上訴人以一行為而觸犯運輸
第一級毒品及私運管制物品進口二罪名，依想像競合之例從一重
論處上訴人共同運輸第一級毒品罪刑，固非無見。
惟查：（一）有罪之判決書，其事實之記載與理由之說明不相符
合，即屬判決理由矛盾，其判決當然為違背法令。原判決事實欄
記載該泰國籍男子將海洛因粉末四包，以膠帶及紗布分別綁在上
訴人的前腰及左右大腿（前腰二包、左右大腿各一包，先以膠帶
將裝著海洛因的塑膠袋黏在上訴人身上，再以紗布綑綁在外）等
情（見原判決第二頁第十四行至第十六行）；惟理由欄一(三)所採
證人即財政部台北關稅局稽查一組組員徐廷鈞於第一審之證詞稱
：毒品除了用塑膠袋裝著外，沒有其他外包裝，係用塑膠袋裝後
，先用繃帶（即紗布）綁在身上，再用黑色膠帶黏著等語，而理
由欄一(六)所採偵查卷附上訴人身上綁有毒品之照片，亦顯示上訴
人左、右大腿各係以紗布綁紮，紗布外再綑以黑色膠帶（見偵查
卷第七頁），足見原判決事實之記載與理由之說明並不一致，有
判決理由矛盾之違法。（二）依毒品危害防制條例第十八條第一
項之規定，得諭知沒收並銷燬之者，以查獲之毒品及專供製造或
施用毒品之器具為限，並不及於毒品之外包裝。而毒品之外包裝
有防止毒品裸露、逸出及潮濕，並便於攜帶、運輸之作用，自係
供運輸毒品所用之物，即應依同條例第十九條第一項規定諭知沒
收。本件查獲之毒品塑膠袋包裝經法務部調查局鑑秤重量為三四
點五二公克，並與毒品分別鑑秤其重量（見第一審卷第五十二頁
所附鑑定通知書），是與毒品並無難以析離而無法個別宣告沒收
之情事，自應依同條例第十九條第一項規定諭知沒收，乃原判決
竟依同條例第十八條第一項宣告沒收銷燬之，適用法則亦有未合
。上訴意旨雖未指摘及此，惟原判決上開違誤均為本院得依職權
調查之事項，仍應認有撤銷發回之原因。
據上論結，應依刑事訴訟法第三百九十七條、第四百零一條，判
決如主文。
中　　華　　民　　國　九十四　年　十一　　月　二十四　日
                      最高法院刑事第十庭
                          審判長法官  賴　忠　星
                                法官  王　居　財
                                法官  林　開　任
                                法官  林　立　華
                                法官  陳　世　雄
      本件正本證明與原本無異
                                      書  記  官
中　　華　　民　　國　九十四　年　 十一 　月　二十九　日
                                                 Ｒ
